【裁判字號】    90,訴,697
【裁判日期】    901211
【裁判案由】    妨害婚姻
【裁判全文】
臺灣屏東地方法院刑事判決                            九十年度訴字第六九七號
    公  訴  人  臺灣屏東地方法院檢察署檢察官
    被      告  甲○○
    選任辯護人  黃政雄律師
右列被告因妨害婚姻案件，經檢察官提起公訴（九十年度偵字第二三七六號），本院
判決如左：
    主  文
甲○○有配偶而重為婚姻，處有期徒刑參月，如易科罰金，以佰元折算壹日。
    事  實
一、甲○○與丙○○於民國八十五年四月十五日在本院公證處舉行結婚儀式，雖雙方
    迄未至戶政機關辦理結婚登記，仍係有配偶之人。雙方婚後八、九個月因故分居
    ，甲○○在外另結識潘聖茂，並於九十年三月十二日下午六時許與不知情之潘聖
    茂在屏東縣崁頂鄉○○路三八號前之露天廣場舉行結婚儀式，並宴請親友多人，
    嗣經丙○○聞訊報警當場查獲。
二、案經被害人丙○○訴由屏東縣警察局東港分局報請臺灣屏東地方法院檢察署檢察
    官偵查起訴。
    理  由
一、訊據被告甲○○固坦承與告訴人丙○○公證結婚，及在前揭時、地宴客之事實，
    惟矢口否認有何重為婚姻之犯行，並辯稱：當日是替潘聖茂沖喜，並非結婚喜宴
    云云；辯護人亦為被告辯護稱：依魯凱族習俗，結婚要穿原住民服裝，當日並無
    如此穿著，並非結婚等語。按我國民法採儀式婚主義，結婚須有公開儀式及二人
    以上之證人，此觀民法第九百八十二條第一項規定意旨，自明。又結婚之公開儀
    式應行定式禮儀，並無特定形式，僅須使不特定人得以共聞共見，並認識其為結
    婚者，即為已足，最高法院五十一年臺字第五五一號判例意旨參照。經查：證人
    即當日現場處理之員警乙○○證稱：到現場看到台子，被告是穿紅色旗袍，台上
    主持人也有介紹，主持人講話內容應該是喜宴場合講的話（參本院九十年十月十
    六日筆錄）；證人即參與喜宴之陳美玉證稱：現場辦了十桌，有搭舞台，被告穿
    紅色旗袍，我認為是結婚喜宴上的穿著（參本院九十年十月十六日筆錄）；證人
    即與告訴人同往之丁○○於警詢時證稱：晚宴現場有康樂台，並有主持人在介紹
    結婚喜宴的公開儀式（參警卷九十年三月十九日筆錄）、本院詢問時亦證稱：有
    看到主持人，請了約八、九桌，看到康樂台前面有一個喜字（參本院九十年十一
    月六日筆錄）各等語，足臻當日係舉行結婚儀式，辯護人所稱「依魯凱族習俗應
    著原住民服裝」云云，顯與前開法條規定及判例意旨不符，又被告與告訴人公證
    結婚，亦僅著黃色禮服，有照片三幀可佐，辯護人所指，要無足採。另證人潘聖
    茂於偵查中證稱：雙方家長談，讓大家認識，請雙方親友（參偵察卷第六頁）；
    因為要談結婚的事，那天雙方家庭碰面，所以請了七、八桌（參偵察卷第二四頁
    ）各等語。衡情，如係商談結婚，應係親戚間聚會，焉會大肆鋪張，在尚未有結
    婚定論情形下，宴請親友七、八桌，證人所述，顯與常情不合，自不足採。復觀
    之，被告就此次宴客，於第一次警詢時供稱：九十年三月十二日夜晚，有宴請親
    友結婚，喜宴約八桌左右客人（參警卷九十年三月十七日筆錄），嗣改稱：是伊
    袓母一百歲生日（參警卷九十年四月四日筆錄），於本院訊問又稱：是因為潘聖
    茂生病，為了沖喜所以宴客云云，被告前後供述不一，顯係事後卸責之詞，自無
    足採。被告第一次警詢之供述，與事實發生時間較近，應較符合事實，核與告訴
    人之指訴情節相符，復經證人丁○○、陳美玉，及當日現場處理之員警乙○○證
    述在卷，且有當日現場照片四幀，及結婚公證書附卷可佐，被告犯行洵堪認定，
    應依法論科。
二、核被告甲○○所犯係刑法第二百三十七條之重婚罪。爰審酌被告犯罪之動機、目
    的、手段，及犯罪後態度等一切情狀，量處如主文所示之刑，並諭知易科罰金之
    折算標準。
據上論斷，應依刑事訴訟法第二百九十九條第一項，刑法第二百三十七條、第四十一
條第一項，罰金罰鍰提高標準條例第二條，判決如主文。
本案經檢察官陳新君到庭執行職務。
中      華      民      國      九十      年      十二      月    十一  日
                                      臺灣屏東地方法院刑事第二庭
                                          審判長法官  吳永宋
                                          法      官  陳松檀
                                          法      官  李淑惠
右正本證明與原本無異。
對於本判決如有不服應於收受送達後十日內向本院提出上訴書狀上訴於台灣高等法院
高雄分院並按他造當事人之人數附具繕本。
                                          書記官       魏慧夷
中      華      民      國    九十      年      十二      月     十一 日
附錄論罪法條
刑法第二百三十七條
 (重婚罪)
有配偶而重為婚姻或同時與二人以上結婚者，處五年以下有期徒刑。相婚者亦同。


司法院資訊處製作；財團法人民間司法改革基金會備份。
